【裁判字號】    95,上易,666
【裁判日期】    950628
【裁判案由】    贓物等
【裁判全文】
臺灣高等法院刑事判決                 95年度上易字第666號
上  訴  人
即  被  告  乙○○
上  訴  人
即  被  告  甲○○
上列上訴人因贓物等案件，不服臺灣臺北地方法院94年度易字第
2046號，中華民國95年3月7日第一審判決（起訴案號：臺灣臺北
地方法院檢察署94年度偵字第16552號），提起上訴，本院判決
如下：
    主  文
上訴駁回。
    事  實
一、乙○○於民國94年3月5日下午5時許，在臺北市○○區○○
    路五段焚化爐單行道附近排水溝內，拾獲何菁菁所有而由丙○○使用，而於同年2月27日在丙○○所經營位於臺北市○○路9號1樓早餐店內遺失之亞太電信APBW型藍色行動電話1
    支（門號為0000000000號），竟意圖為自己不法之所有，將
    之侵占入己。據為己有後，旋於94年3月13日晚間在其位臺
    北縣板橋市○○路忠義巷15弄26號家中轉交予其兄甲○○，
    而甲○○明知該行動電話係其胞弟乙○○撿拾後侵占所得，
    屬來路不明之贓物，竟仍予以收受後，並於同年月20日中午
    12時許，持往臺北縣永和市○○路208號亞太電信公司永和
    服務處（下稱亞太電信），要求申辦新門號以使用該行動電
    話。經亞太電信店長劉宇薰告知該公司門號係燒錄在手機內
    ，並測試得知前揭行動電話所有人係何菁菁（起訴書誤載為
    丙○○）非甲○○，且業經所有人停話，始悉上情。
二、案經臺北市政府警察局文山第一分局報告臺灣臺北地方法院
    檢察署檢察官偵查起訴。
    理  由
一、訊據上訴人即被告乙○○對於在上開時間、地點拾獲門號為
    0000000000號之亞太電信APBW型藍色行動電話1支後轉交其
    胞兄即被告甲○○乙節並不否認；而被告甲○○對於收受其
    弟即被告乙○○所拾獲之上開行動電話後，曾於前開時間持
    往亞太電信乙節亦不否認。惟其2人均否認有侵占及收受贓
    物之犯行，均辯稱：只是想要將拾獲之行動電話交還失主，
    所以才會由被告甲○○將行動電話拿到亞太電信，想要請店
    員查詢所有人為何人，絕無要侵占入己之意思云云。
二、經查：
  (一)被告乙○○於94年3月5日下午5時許，在臺北市○○區○○
    路五段焚化爐單行道附近排水溝內拾獲後，並於同年3月13
    日晚間在其家內轉交予其胞兄之系爭行動電話為何青菁所有
    ，由丙○○使用中，並於94年2月27日所遺失之物，業據證
    人丙○○於警詢及原審審理中所供明，行動電話之所有人即
    證人何菁菁於原審亦證述綦詳（見偵卷19至23頁、原審95年
    2月22日審判筆錄第2至4頁、12頁），並有贓物認領保管單
    1紙可稽，是該行動電話並非原所有人任意拋棄者，而係他
    人遺失之物。
  (二)雖被告乙○○、甲○○均辯稱：因為要查行動電話失主是誰
    ，所以由被告甲○○拿到亞太電信請求店員查詢云云。然證
    人即亞太電信店長劉宇薰於偵查及原審審理中一致證稱：證
    人丙○○所使用之上開行動電話是燒碼的，沒有卡片，必須
    要直接核對行動電話機具裡面的內碼才知道電話號碼。當天
    是假日時間，被告甲○○拿該支行動電話到門市表示要燒錄
    一個新的門號，經檢視之後發現該支行動電話已經有內碼，
    而且已經辦掛失，所以有跟被告甲○○確定並非行動電話所
    有人，被告甲○○則表示行動電話是朋友的，當時其有詢問
    是否將行動電話留下以歸還原所有人，但被告甲○○不願留
    下行動電話，只留下一支遠傳的電話號碼，要求失主打電話
    給他後，即行離去，其即請店裡其他店員通知失主，當時被
    告甲○○並未要求查詢行動電話所有人是誰，因為依照個人
    資料保護法之保密規定，要查詢所有人必須出示證件，當天
    甲○○只是要申辦新的門號，並沒有出示證件說要查詢失主
    為何人等情。被告甲○○於原審雖又辯以：當天是伊表示要
    將行動電話留下，請該門市代為歸還失主，但遭證人拒絕等
    詞，惟此業經證人劉宇薰於原審所堅詞否認，證人劉宇薰於
    原審並稱：因為其不會將所有人資料告訴其他人，所以一定
    會請對方將行動電話留下，由其門市將行動電話歸還失主，
    不會拒絕被告甲○○將行動電話留下，所以不會誤解被告甲○○之意思等語（見偵卷第44頁、原審95年2月22日審判筆
    錄第7至10頁），是若被告乙○○將行動電話交被告甲○○
    是要前往亞太電信門市查詢行動電話所有人，欲將行動電話
    歸還失主，何以被告甲○○要向店員表示申辦新門號？其侵
    之侵占意圖至明，所辯查詢原所有人云云，應係卸責飾詞。
  (三)另該行動電話所有人何菁菁接獲亞太電信通知後，隨即依被
    告甲○○所留之電話號碼聯繫，但均無人接聽，直至隱藏來
    電號碼後，才有人接聽，何菁菁即表示其為行動電話所有人
    ，要取回電話，並詢問是由其過去拿，抑或對方可以拿來還
    ，對方隨即表示現在很忙，以後再說等詞後將電話掛斷。亦
    據證人何菁菁於原審證述在卷。而被告乙○○亦不否認曾經
    何菁菁有過電話聯繫乙節，然辯稱：伊表示要歸還行動電話
    ，只是說請她晚一點再聯絡等語，但此亦為證人何菁菁所否
    認，證人何菁菁證以：並沒有聽到對方說要歸還行動電話，
    也沒有聽到對方請她晚點再聯絡，對方只說現在很忙，以後
    再說，便將電話掛掉等語（見原審同上筆錄第12、13頁）。
    是若被告乙○○、甲○○兄弟確有將行動電話歸還失主之意
    ，則在證人即原所有人何菁菁於以電話與其聯繫請求取回行
    動電話時，自應儘速歸還，何以表示”以後再說”即逕自掛
    斷電話？被告上訴一再陳稱有還的意思，但一具小小行動電
    話，一件小小事情，揀獲遺失物即有心歸還，送往警察派出
    所即簡單又方便，此案既前往亞太電信查出失主領還尚何難
    之有？雖被告甲○○於亞太電信留下電話，然被告甲○○前
    往亞太電信，其目的在燒錄新門號，已據証人劉宇薰於原審
    供證明確，其並無歸還意至明，被告乙○○其於拾獲之初即
    已存有不法所有意圖，而侵占行為已完成，被告甲○○於亞
    太電信留下電話亦不影響於收受贓物之成立。
    綜上各節所述，被告二人犯行足以認定。
三、核被告乙○○所為係犯刑法第337條侵占遺失物罪，被告甲○○所為係犯刑法第349條第1項收受贓物罪。
四、原審以被告罪證明確，適用刑法第337條、第349條第1項、
    第42條第1項，罰金罰鍰提高標準條例第1條前段、第2條，
    並審酌被告二人素行、智識程度、犯罪之動機、月的、手段
    危害之程度及犯罪後未見悔意等一切情狀，就被告乙○○量
    處罰金伍仟元如易服勞役以佰元折算壹日；就被告甲○○
    量處罰金伍仟元，如易服勞役以佰元折算壹日，其認事用
    法核無不合，量刑亦稱妥適，被告上訴仍執陳詞，否認犯罪
    而指摘原判決不當為無理由，應予駁回。
據上論斷，應依刑事訴訟法第368條，判決如主文。
本案經檢察官劉靜婉到庭執行職務。
中    華    民    國    95    年    6     月    28    日
                  刑事第七庭    審判長法  官 陳 正 雄
                                      法  官 許 錦 印
                                      法  官 蔡 光 治
以上正本證明與原本無異。
不得上訴。
                                      書記官 陳 韋 杉
中    華    民    國    95    年    6     月    30    日
中華民國刑法第337條
（侵占遺失物罪）
意圖為自己或第三人不法之所有，而侵占遺失物、漂流物或其他
離本人所持有之物者，處5百元以下罰金。
中華民國刑法第349條
（普通贓物罪）
收受贓物者，處 3 年以下有期徒刑、拘役或 5 百元以下罰金。
搬運、寄藏、故買贓物或為牙保者，處 5 年以下有期徒刑、拘役
或科或併科 1 千元以下罰金。
因贓物變得之財物，以贓物論。


司法院資訊處製作；財團法人民間司法改革基金會備份。
